臺灣南投地方法院小額民事判決
111年度投小字第224號
原      告  陳怡成  
被      告  宋佳玲  

上列當事人間損害賠償（交通）事件，本院於民國111年8月30日
言詞辯論終結，判決如下：
    主      文
被告應給付原告新臺幣壹萬捌仟柒佰零柒元，及自民國一百一十
一年八月三十一日起至清償日止，按週年利率百分之五計算之利
息。
原告其餘之訴駁回。
訴訟費用新臺幣壹仟元，由被告負擔新臺幣陸佰壹拾柒元，餘由
原告負擔。
本判決第一項得假執行。但被告如以新臺幣壹萬捌仟柒佰零柒元
為原告預供擔保，得免為假執行。
    事實及理由
壹、程序方面：
　　訴狀送達後，原告不得將原訴變更或追加他訴。但擴張或減
    縮應受判決事項之聲明者，不在此限。民事訴訟法第255條
    第1項但書第3款定有明文。本件原告起訴時訴之聲明為：被
    告應給付原告新臺幣（下同）30,300元，及自起訴狀繕本送
    達翌日起至清償日止，按週年利率5%計算之利息。嗣於本院
    民國111年8月30日言詞辯論期日時最終變更訴之聲明為：被
    告應給付原告24,339元，及自111年8月31日起至清償日止，
    按週年利率5%計算之利息。原告上開所為訴之變更，核屬減
    縮應受判決事項之聲明，與前揭規定相符，應予准許。
貳、實體方面：
一、原告起訴主張：被告於110年10月22日15時10分許，駕駛車
    牌號碼000-0000號自用小客車，行經南投縣鹿谷鄉大崙山產
    業道路上方3.5公里時，因會車未充分注意安全間隔，撞損
    由原告所有並靠行於訴外人達道汽車行之車牌號碼000-0000
    號營業小客車（下稱系爭車輛），系爭車輛因而受損，原告
    因系爭車輛受損，需支出修理費15,339元（含工資12,039元
    、零件費用3,300元）；又原告為專職計程車駕駛，系爭車
    輛修車工作天為3天，請求3天之營業損失，以每日租車價格
    2,000元計算，共計6,000元；復本件事故經原告向交通部公
    路總局臺中區監理所申請鑑定，支出鑑定費用3,000元，爰
    依侵權行為之法律關係提起本件訴訟等語。並聲明：被告應
    給付原告24,339元，及自111年8月31日起至清償日止，按週
    年利率5%計算之利息。
二、被告抗辯略以：原告去原廠修多少，其保險公司就付給原廠
    多少，營業損失依交通部的統計資料負擔等語資為抗辯。並
    聲明：原告之訴駁回。
三、法院之判斷：
（一）原告主張之事實，業據其提出交通部公路總局臺中區監理
      所函暨所附鑑定意見書、自行收納款項收據、南投縣政府
      警察局道路交通事故現場圖、初步分析研判表、當事人登
      記聯單、中部汽車股份有限公司竹山服務廠估價單、汽車
      運輸業營業執照、南投縣計程車客運業駕駛人自備車輛參
      與經營契約書及汽車新領牌等件為證，並經本院向南投縣
      政府警察局竹山分局調閱本件之道路交通事故現場圖、調
      查報告表㈠、㈡、A3類道路交通事故調查紀錄表、交通部公
      路總局臺中區監理所南投縣區車輛行車事故鑑定會鑑定意
      見書、現場及車損照片等核閱屬實，且為被告所不爭執，
      堪信原告前揭主張為真實。
（二）因故意或過失，不法侵害他人之權利者，負損害賠償責任
      ；汽車、機車或其他非依軌道行駛之動力車輛，在使用中
      加損害於他人者，駕駛人應賠償因此所生之損害；不法毀
      損他人之物者，被害人得請求賠償其物因毀損所減少之價
      額。損害賠償除法律另有規定或契約另有訂定外，應以填
      補債權人所受損害及所失之利益為限，民法第184條第1項
      前段、第191條之2前段、第196條、第216條第1項分別定
      有明文。又依上開規定請求賠償物被毀損所減少之價額，
      得以修復費用為估定之標準，但以必要者為限（例如：修
      理材料以新品換舊品，應予折舊）（最高法院77年度第9
      次民事庭會議決議意旨參照）。爰就原告請求之項目及金
      額，是否有據，分別說明如後：
　　⒈系爭車輛維修費用　
　　　系爭車輛之修復費用合計15,339元，其中工資為12,039元
      、零件費用為3,300元等情，有原告提出之上開估價單附
      卷可憑。依行政院所頒「固定資產耐用年數表」及「固定
      資產折舊率表」之規定，運輸業用客車、貨車之耐用年數
      為4年，依定率遞減折舊率為1000分之438，參照卷附系爭
      車輛公路監理電子閘門資料，其上載明該車係於西元2019
      年（即民國108年）12月出廠，直至110年10月22日本件事
      故發生日止，實際使用日數為1年10月又21日，依「營利
      事業所得稅結算申報查核准則」第95條第6項所定「固定
      資產提列折舊採用定率遞減法，以1年為計算單位，其使
      用期間未滿1年者，按實際使用之月數相當於全年之比例
      計算之，不滿1月者，以月計」。因此，系爭車輛應以使
      用1年11月計算折舊。依此方式核算扣除折舊額後，得請
      求之零件修理費為1,110元（詳如附表之計算式），再加
      計工資，則系爭車輛之必要修理費用合計為13,149元（計
      算式：1,110＋12,039＝13,149）。
　　⒉營業損失　
　　　原告主張系爭車輛修車工作天為3天，以每日租車價格2,0
      00元計算，受有3日營業損失6,000元，並提出上開估價單
      、南投縣計程車客運業駕駛人自備車輛參與經營契約書及
      汽車新領牌為證，惟原告所提前揭資料僅能證明原告於事
      故當時為專職計程車駕駛，而無法證明每日實得收入，本
      院審酌依據交通部統計處109年10月編印之計程車營運狀
      況調查報告，108年專職計程車平均每月淨收入為25,583
      元，以此計算，則原告所得請求被告賠償於修車期間內之
      營業損失即為2,558元（計算式：25,583元÷30×3＝2,558，
      元以下四捨五入），逾此金額之請求，則屬無據。
　　⒊鑑定費用　
　　  原告主張本件事故經向交通部公路總局臺中區監理所申請
      鑑定，支出鑑定費用3,000元等情，業據其提出交通部公
      路總局自行收納款項收據為證，本院審酌該費用乃原告於
      起訴前為證明被告肇事責任及賠償範圍所支出之必要費用
      ，應納為損害之一部分，是原告此部分請求，應屬有據。
　　⒋從而，原告所得請求之損害賠償金額即為18,707元（計算
      式：13,149＋2,558＋3,000＝18,707）。　
四、綜上所述，原告依據侵權行為之法律關係，請求被告給付18
    ,707元，及自111年8月31日起至清償日止，按週年利率5%計
    算之利息，為有理由，應予准許，然逾此範圍之請求，則無
    理由，應予駁回。
五、本件事證已臻明確，兩造其餘攻擊防禦方法與判決之結果不
    生影響，爰不一一贅論，併此敘明。
六、本件原告勝訴部分係就民事訴訟法第436條之8適用小額訴訟
    程序所為被告敗訴之判決，依同法第436條之20規定，應依
    職權宣告假執行，並依同法第392條第2項規定，依職權宣告
    被告於預供擔保後，得免為假執行。
七、依民事訴訟法第436條之19第1項、第79條規定，本件訴訟費
    用額確定為1,000元（即原告繳納之第一審裁判費），應由
    兩造依其勝敗之比例分擔，由被告負擔617元，餘由原告負
    擔。　　
中　　華　　民　　國　　111 　年　　9 　　月　　13　　日
                        臺灣南投地方法院南投簡易庭
                              法  官  丁婉容  
以上為正本係照原本作成。
如不服本判決，應於送達後二十日內，向本院提出上訴狀，並表
明上訴理由（上訴理由應表明一、原判決所違背之法令及具體內
容。二、依訴訟資料可認為原判決有違背法令之具體事實。），
如於本判決宣示後送達前提起上訴者，應於判決送達後二十日內
補提上訴理由書（須附繕本），如未於上訴後二十日內補提合法
上訴理由書，法院得逕以裁定駁回上訴；並向本院繳足上訴裁判
費。　　　　　　　　　　　　　　　
中　　華　　民　　國　　111 　年　　9 　　月　　13　　日
                              書記官  詹書瑋
　　　　　　　　　　　　　　　
附表
-----
折舊時間           金額
第1年折舊值        3,300×0.438=1,445
第1年折舊後價值    3,300-1,445=1,855
第2年折舊值        1,855×0.438×(11/12)=745
第2年折舊後價值    1,855-745=1,110